【裁判字號】    98,訴,809
【裁判日期】    980820
【裁判案由】    毒品危害防制條例
【裁判全文】
臺灣基隆地方法院刑事判決               98年度訴字第809號
公  訴  人  臺灣基隆地方法院檢察署檢察官
被      告  乙○○
上列被告因毒品危害防制條例案件，經檢察官提起公訴（98年度
毒偵字第1160號），被告於準備程序進行中，就被訴事實為有罪
之陳述，經本院合議庭裁定由受命法官獨任進行簡式審判程序，
判決如下：
    主    文
乙○○施用第一級毒品，累犯，處有期徒刑捌月，扣案之第一級
毒品海洛因（淨重零點陸玖公克）併同難以析離之包裝袋壹只沒
收銷燬之。又施用第二級毒品，累犯，處有期徒刑肆月。應執行
有期徒刑拾月，扣案之第一級毒品海洛因（淨重零點陸玖公克）
併同難以析離之包裝袋壹只沒收銷燬之。
    犯罪事實及理由
一、本件被告乙○○所犯者非為死刑、無期徒刑、最輕本刑為3
    年以上有期徒刑之罪或高等法院管轄第一審案件，其於準備
    程序進行中，先就被訴事實為有罪之陳述，經告知其簡式審
    判程序之旨，並聽取公訴人、被告之意見後，本院合議庭業
    已依刑事訴訟法第273條之1第1項之規定，裁定由受命法官
    獨任以簡式審判程序進行本案之審理，且依同法第273條之2
    規定，簡式審判程序之證據調查，不受同法第159條第1項、
    第161條之2、第161條之3、第163條之1及第164條至第170條
    規定之限制，合先敘明。
二、本件犯罪事實、證據，除引用如附件檢察官起訴書之記載外
    ，並補充如下：
  (一)犯罪事實部分：
  1.如附件起訴書犯罪事實欄第一段第5行所載強制戒治執行期
    滿日應更正為「91年4月20日」。
  2.被告施用第二級毒品甲基安非他命之時間、地點、方式應補
    充為「民國98年6月14 日或15日晚間7至9時許，在臺北縣瑞
    芳鎮烏勢巷112號住處內，以將甲基安非他命置於玻璃球吸
    食器內，再以火烤吸取其散發煙霧之方式，施用第二級毒品
    甲基安非他命1次」。
  (二)證據部分：
    補引「被告於本院準備程序及審理時之自白」為證據。
三、論罪科刑：
  (一)按海洛因、甲基安非他命分別係毒品危害防制條例所列管之
    第一級毒品及第二級毒品，此為該條例第2條第2項第1款、
    第2款所明定；又犯毒品危害防制條例第10條施用毒品之罪
    者，檢察官應聲請法院裁定，令被告入勒戒處所觀察、勒戒
    ，經觀察、勒戒後，無繼續施用毒品之傾向者，應即釋放，
    並由檢察官為不起訴處分，有繼續施用毒品之傾向者，則由
    檢察官先聲請法院裁定令入戒治處所施以強制戒治，俟強制
    戒治期滿，再行釋放，並由檢察官為不起訴處分；而依前開
    規定觀察勒戒或強制戒治執行完畢釋放後，5年內再犯施用
    毒品之罪者，檢察官應依法追訴，毒品危害防制條例第20條
    第1項、第2項、第23條第2項分別定有明文。且倘被告於5年
    內已再犯，經依法追訴處罰，縱其第3次（或第3次以上）再
    度施用毒品之時間，在初犯經觀察、勒戒或強制戒治執行完
    畢5年以後，已不合於「5年後再犯」之規定，且因已於「5
    年內再犯」，顯見其再犯率甚高，原實施觀察、勒戒或強制
    戒治，已無法收其實效，即應依該條例第10條處罰，有最高
    法院95年5月9日所作成之95年度第7次刑事庭會議決定可資
    參照。查本件被告強制戒治執行完畢釋放後，復因4次施用
    毒品案件，經本院判刑確定，詳如附件起訴書所載，是其本
    件施用第一級毒品海洛因及第二級毒品甲基安非他命之時間
    固在91年4月20日強制戒治執行完畢釋放5年後，惟其強制戒
    治執行完畢後既因施用毒品案件，經4次判決確定，依前揭
    說明，即非屬毒品危害防制條例第20條第3項所定「五年後
    再犯」之情形，故檢察官依法逕行起訴本案，於法要無不合
    ，合先敘明。
  (二)核被告所為，係犯毒品危害防制條例第10條第1項之施用第
    一級毒品罪及同條例第2項之施用第二級毒品罪。其持有第
    一級毒品海洛因及第二級毒品甲基安非他命係供施用，其持
    有第一級毒品及第二級毒品之低度行為，應分別為施用第一
    級毒品及第二級毒品之高度行為所吸收，均不另論罪。又其
    所犯上述二罪，犯意各別，行為互殊，應予分論併罰。
  (三)查被告曾受有如附件起訴書犯罪事實欄所載刑之科刑及執行
    完畢等情，有臺灣高等法院被告前案紀錄表1份在卷可按，
    其受有期徒刑執行完畢後，5年內故意再犯本件有期徒刑以
    上之罪，為累犯，應依刑法第47條第1項規定，就其所犯上
    述二罪分別加重其刑。
  (四)爰審酌毒品對於人體會產生成癮性，係足以危害個人健康及
    社會安全之管制藥物，被告經過觀察、勒戒、強制戒治及多
    次判刑暨執行完畢後，猶不知戒除濫行施用毒品惡習，再犯
    本件施用第一級毒品及第二級毒品罪，顯見其毒癮非淺，自
    不宜輕縱，暨酌以其犯罪之自我麻醉動機、所生自我戕害結
    果，於他人尚不致造成損害及其犯後坦承犯行之態度等一切
    情狀，就其所犯上述二罪，分別量處如主文所示之刑，並定
    其應執行刑，以示懲儆。
  (五)扣案之第一級毒品海洛因（淨重0.69公克），併同難以析離
    之包裝袋1只，應整體視為查獲之毒品，依毒品危害防制條
    例第18條第1項前段規定宣告沒收銷燬之（蓋無論以何種方
    式分離包裝袋與其內裝之毒品，包裝袋內均會有極微量毒品
    殘留，故上述包裝袋1只應整體視為查獲毒品，一併依前揭
    規定宣告沒收銷燬之）。
四、應適用之法條：
    刑事訴訟法第273條之1第1項、第299條第1項前段、第310條
    之2、第454條，毒品危害防制條例第10條第1項、第2項、第
    23條第2項、第18條第1項前段，刑法第11條、第47條第1項
    、第51條第5款，判決如主文。
本案經檢察官甲○○到庭執行職務。
中    華    民    國    98    年    8     月    20    日
                  刑事第一庭法  官  王美婷
以上正本證明與原本無異。
如不服本判決應於收受送達後10日內向本院提出上訴書狀，並應
敘述具體理由；其未敘述上訴理由者，應於上訴期間屆滿後20日
內向本院補提理由書 (均須按他造當事人之人數附繕本)「切勿
逕送上級法院」。
中    華    民    國    98    年    8     月    20    日
                            書記官  明祖斌
附錄本案論罪科刑法條：
毒品危害防制條例第10條第1項、第2項
施用第一級毒品者，處 6 月以上 5 年以下有期徒刑。
施用第二級毒品者，處 3 年以下有期徒刑。
附件：
臺灣基隆地方法院檢察署檢察官起訴書
                                    98年度毒偵字第1160號
    被      告  乙○○  男  34歲（民國○○年○○月○○日生）
                        住臺北縣瑞芳鎮烏勢巷112號
                        國民身分證統一編號：Ｚ000000000號
上列被告因違反毒品危害防制條例案件，業經偵查終結，認應提
起公訴，茲敘述犯罪事實及證據並所犯法條如下：
        犯罪事實
一、乙○○前因施用毒品案件，經觀察、勒戒後，認無繼續施用
    毒品之傾向，由本署檢察官於民國88年 2月11日，以88年度
    偵字第 718號、偵緝字第37號為不起訴處分確定。復因施用
    毒品毒品案件，經觀察、勒戒後，認有繼續施用毒品之傾向
    ，經裁定送戒治處所施以強制戒治，於91年8月20日強制戒
    治執行期滿，刑案並經臺灣士林地方法院於88年11月30日，
    以88年度易字第1289號判處有期徒刑 5月確定。再因施用毒
    品件，經臺灣基隆地方法院於89年11月28日，以89年度易字
    第419號判處有期徒刑7月確定。又因施用毒品件，經同法院
    於89年12月4日，以89年度訴字第729號判處有期徒刑 9月確
    定。另因施用毒品案件，經同法院於92年 8月20日，以91年
    度易字第262號判處有期徒刑8月確定。其復於94年間因施用
    毒品案件，經臺灣高等法院於95年 4月25日，以95年度上訴
    字第291號判處應執行有期徒刑1年10月，並經最高法院以95
    年度台上字第3843號駁回上訴確定在案（甲罪）；其又因施
    用毒品案件，經臺灣基隆地方法院於96年 2月26日，以95年
    度訴字第 710號判處應執行有期徒刑10月（乙罪）。甲罪嗣
    經裁定減刑為應執行有期徒刑11月，乙罪亦經裁定減刑並與
    其另犯贓物罪所處之有期徒刑2月合併定應執行為有期徒刑6
    月，嗣經接續執行，已於97年7月2日執行完畢。
二、詎其猶不知悔改，竟復基於施用第一級毒品海洛因之犯意，
    於98年6月16日17、18時許，在臺北縣瑞芳鎮烏勢巷112號住
    處，以摻入香煙點燃吸用方式，施用第一級毒品海洛因；另
    又基於施用第二級毒品甲基安非他命之犯意，於同月17日凌
    晨 2時10分許為警採尿前回溯96小時內，在不詳地點，以不
    詳方式，施用第二級毒品甲基安非他命。嗣因行跡可疑，於
    同月17日凌晨 1時20分許，基隆市○○區○○路60號前為警
    查獲，並當場在其右腳襪子內扣得海洛因 1小包（淨重0.69
    公克），並採尿送驗有毒品嗎啡、甲基安非他命之陽性反應
    ，因而查悉上情。
三、案經基隆市警察局第一分局報告偵辦。
        證據並所犯法條
一、訊據被告乙○○僅承認上揭施用第一級犯行，餘則否認，惟
    被告於98年 6月17日為警查獲後，經採集其尿液經送臺灣尖
    端先進生技醫藥股份有限公司，以氣相層析質譜分析法（GC
    /MS） 檢驗，結果呈毒品嗎啡、甲基安非他命之陽性反應，
    此有該公司98年7月3日出具之濫用藥物檢驗報告及基隆市警
    察局第一分局偵辦毒品案件尿液檢體對照表在卷可稽，對以
    酵素免疫分析或薄層定性分析等方式為初步篩檢者，固具有
    相當程度偽陽性之可能，惟如以氣（液）相層析、質譜分析
    等方法檢驗，出現偽陽性反應之機率極低，已具相當之公信
    力，故前開檢驗結果足以作為認定被告確曾施用海洛因及甲
    基安非他命事實之依據。並有海洛因 1小包扣案可資佐證。
    復有起訴書、判決書、毒品初步鑑驗報告單、法務部調查局
    濫用藥物實驗室鑑定書及刑案資料查註紀錄表附卷足參，被
    告犯行堪予認定。
二、核被告所為係犯毒品危害防制條例第10條第1、2項之施用第
    一、二級毒品罪嫌。被告所犯前開 2罪，犯意各別，罪名互
    殊，請分論併罰。被告持有第一、二級毒品之低度行為，應
    為施用之高度行為所吸收，不另論罪。被告受徒刑執行完畢
    ， 5年以內再故意犯本件有期徒刑以上之罪，為累犯，請依
    刑法第47條之規定加重其刑。扣案毒品海洛因 1小包（淨重
    0.69公克）係違禁物，請依同條例第18條第 1項前段規定宣
    告沒收並諭知銷燬。
三、依毒品危害防制條例第23條第2項、刑事訴訟法第251條第1
    項提起公訴。
    此  致
臺灣基隆地方法院
中    華    民    國    98    年    7     月    22    日
                          檢  察  官  李豫雙
本件正本經證明與原本無異
中    華    民    國    98    年    7     月    28    日
                          書  記  官  陳威志
附錄本案所犯法條：
毒品危害防制條例第10條：
施用第一級毒品者，處 6 月以上 5 年以下有期徒刑。
施用第二級毒品者，處 3 年以下有期徒刑。


司法院資訊處製作；財團法人民間司法改革基金會備份。
